【裁判字號】    98,訴,212
【裁判日期】    990331
【裁判案由】    侵權行為損害賠償
【裁判全文】
臺灣苗栗地方法院民事判決               98年度訴字第212號
原      告  丁○○
被      告  乙○○
上列當事人間因侵權行為損害賠償事件，原告提起刑事附帶民事
訴訟，經本院刑事庭移送前來（98年度附民字第31號），本院於
民國99年3 月10日言詞辯論終結，判決如下：
    主  文
被告應給付原告新臺幣貳拾陸萬元及自民國九十七年五月二十八
日起至清償日止，按年息百分之五計算之利息。
訴訟費用由被告負擔。
本判決得假執行。
    事實及理由
一、被告經合法通知，未於最後言詞辯論期日到場，核均無民事
    訴訟法第386 條各款所列情形，爰依民事訴訟法第385 條第
    1 項前段之規定，准原告之聲請，由其一造辯論而為判決。
    又按訴狀繕本送達後，原告不得將原訴變更或追加他訴，但
    擴張或減縮應受判決事項之聲明者，不在此限。民事訴訟法
    第255 條第1 項第3 款載有明文。查本件原告提起刑事附帶
    民事訴訟，起訴請求被告應給付新臺幣（下同）600,000 元
    ，及自民國97年5 月28日起至清償日止，按年息百分之5 計
    算之利息。嗣於本院98年12月29日準備程序時，變更請求判
    命被告應給付260,000 元及遲延利息（見本院卷第78頁），
    核屬減縮應受判決事項之聲明，與上開規定相符，合先敘明
    。
二、原告主張：被告乙○○明知坐落於苗栗縣銅鑼鄉○○村○○
    段2051、2051-37 、2051-38 地號土地上，堆置之型號220
    型挖土機1 輛（下稱系爭挖土機）係屬於原告所有，竟意圖
    為自己不法之所有，於97年5 月28日上午8 時許起至同年6
    月9 日下午6 時許，僱請不知情之訴外人廖宥翔等人竊取上
    開挖土機，並運往苗栗縣公館鄉五谷村6 鄰154 號之2 「順
    基舊貨行」內變賣予不知情之業主邱董秋蘭，致原告受有損
    害；又原告因不懂法律，才在刑事附帶民事起訴狀中，誤認
    與訴外人甲○○案件一樣，所以要求被告應賠償600,000 元
    的賠償金，實則，原告只要被告將系爭挖土機賣的價錢還給
    原告就好，而系爭挖土機為220 型，故重量應為20至22噸，
    以當時廢鐵每公斤18元計算，扣掉被告先前已給付100,000
    元賠償金，應再給付原告260,000 元，故依民法侵權行為之
    法律關係，提起本件訴訟。並聲明：如主文第1 項所示。
三、被告則以：這件事被告確實有處理不當，但當時被告是將系
    爭挖土機以廢棄物處理，於派出所說明時，僅同意要照當時
    所賣的價錢賠償予原告。另對於原告主張，系爭挖土機價值
    600,000 元部分不同意，因為該挖土機已擺放20、30年，應
    該沒有這樣的價值了，且該台挖土機放置外面風吹雨打，重
    量到底多少，根本無人可證明等語。並聲明：原告之訴駁回
    。
四、得心證之理由：
（一）經查，被告於97年5 月28日上午8 時許至同年6 月9 日下
      午6 時許，僱請不知情訴外人廖宥翔等人在苗栗縣銅鑼鄉
      新隆村雞隆段2051、2051-37 、2051-38 地號土地上，竊
      取原告所有型號220 型之挖土機1 輛，得手後旋即運往苗
      栗縣公館鄉五谷村6 鄰154 號之2 「順基舊貨行」變賣予
      不知情之業主邱董秋蘭；嗣被告因上開行為觸犯刑法第
      320 條第1 項竊盜罪，經本院刑事庭以98年度易字第247
      號判處有期徒刑6 月確定，被告於刑事庭審理時並給付
      100,000 元賠償金予原告等事實，為兩造所不爭執，且有
      上開刑事判決書附卷可稽（見本院卷第5 頁），並經本院
      依職權調閱上開刑事卷宗核閱無誤，堪信為真正。
（二）又本件原告主張系爭挖土機為220 型，以廢鐵每公斤18元
      計算，販賣所得價金應為360,000 元，扣除被告已給付10
      0,000 元，被告應再給付260,000 元等情，為被告所否認
      ，並以前詞置辯。而查：
    1.依證人廖宥翔於97年6 月17日警詢筆錄中證稱：「（問：
      你所清除之挖土機1 台、廢鐵（洗砂機）4 組、鐵板4 塊
      、鐵製水桶2 個等年品，目前載往何處？）該挖土機1 台
      、廢鐵（洗砂機）4 組、鐵板4 塊等物品均切除，當廢鐵
      賣至苗栗縣公館鄉五谷村6 鄰154 號之2 『順基舊貨行』
      ，共22500 公斤賣得405,000 元。」等語（見苗栗地檢97
      年度偵字第4184號卷第25頁至第26頁），而證人即順基舊
      貨行負責人邱董秋蘭亦證稱：「廖宥翔於97年5 月29日起
      至97年6 月7 日止，陸陸續續共載運了約16台車次左右，
      類似砂石場攪伴砂石的機器、鐵桶及拉拉雜雜的鐵製物品
      等一批來賣我，這些鐵製機具物品均已腐鏽，總共重
      22500 公斤，我以每公斤18元向他收購，共以405,000 元
      向他收購。（問：這些物品現在何處？）我收購後均交給
      廢鐵回收廠回收熔解再利用。」等語（見苗栗地檢97年度
      偵字第4184號卷第48頁），可知系爭挖土機為被告竊取後
      ，旋即已遭切除肢解，並以廢鐵每公斤18元價格賣予訴外
      人邱董秋蘭。
    2.次查，據證人丙○○到庭證稱：伊有看過系爭挖土機，且
      因為伊本身也有好幾台挖土機，所以知道那台挖土機價值
      ，那台挖土機是原告過世的丈夫於82、83年左右，以上百
      萬元的價格購買的，如果以工地車計算，目前價值有600,
      000 元，如果以廢鐵的價格來計算，因為挖土機的型號可
      以看出重量為何？型號220 型重量約為20至22噸，型號20
      0 型，重量約為19到20噸，會有稍微的差距，但是差距不
      大，那台挖土機的型號是220 型，當時廢鐵1 公斤是18元
      到20元價格，大概30幾萬元等語（見本院卷第49頁至51頁
      ），由此足見，系爭挖土機重量應約為20噸至22噸左右。
      從而，原告主張以系爭挖土機同型號最低重量20噸，乘以
      每公斤18元計算，故被告販賣該挖土機所得金額應為360,
      000 元（計算式：20噸×1,000 公斤×18元＝360,000 元
      ），扣除被告已給付100,000 元後，須再給付260,000 元
      等語，應為可採。
    3.至被告固以系爭挖土機放置在戶外風吹雨打，重量到底多
      少，無人能證明云云置辯。惟查，系爭挖土機為被告竊取
      後，旋即遭到切除，並交由廢鐵回收廠回收熔解再利用，
      已如前述，則窮盡所有調查證據之能事，亦難還原系爭挖
      土機之原貌，進而調查該挖土機之實際重量。而本院審酌
      所謂挖土機係由旋轉平台、大型鏟子，以及機械手臂組成
      之工程車輛，其設計本即是在戶外處理挖掘土方等工程，
      故縱因日曬雨淋而使其金屬表面有腐鏽情形，重量亦不致
      差距過大，況原告又係以系爭挖土機同型號之最低重量作
      為損害賠償之計算基準，則堪認原告以此作為系爭挖土機
      之價值基準，尚稱允當。
五、綜上，原告因其所有之系爭挖土機遭被告竊取，共損失360,
    000 元，扣除被告於刑事庭時已給付予原告之100,000 元後
    ，原告所受損失尚有260,000 元，是以，原告本於侵權行為
    法律關係訴請被告應給付260,000 元，及自侵權行為之日起
    即97年5 月28日起至清償日止，按年息百分之5 計算之利息
    ，為有理由，應予准許。
六、又所命給付之金額或價額未逾500,000 元之判決，法院應依
    職權宣告假執行，民事訴訟法第389 條第1 項第5 款定有明
    文。本件判命被告應給付原告之金額為260,000 元，核與上
    開規定相符，此部分自應依職權宣告假執行。
七、本件事證已臻明確，兩造其餘之主張及舉證，核與判決之結
    果不生影響，爰無庸一一論述，併此敘明。
八、據上論結，原告之訴為有理由，依民事訴訟法第385 條第1
    項前段、第78條、第389 條第1 項第5 款，判決如主文。
中    華    民    國    99    年    3     月    31    日
                  民事庭審判長法  官  宋 國 鎮
                              法  官  王 炳 人
                              法  官  游 欣 怡
以上正本係照原本作成。
如不服本判決，應於送達後20日內向本院提出上訴狀（須附繕本
）。
                              書記官  張 宏 賓
中    華    民    國    99    年    3     月    31    日

司法院資訊處製作；財團法人民間司法改革基金會備份。
